【裁判字號】    92,上訴,254
【裁判日期】    920326
【裁判案由】    偽造文書等
【裁判全文】
臺灣高等法院臺南分院刑事判決              九十二年度上訴字第二五四號   Ｃ
      上  訴  人  臺灣嘉義地方法院檢察署檢察官
      被      告  甲  ○  ○
右上訴人因偽造文書等案件，不服臺灣嘉義地方法院九十一年度訴字第四八八號中華
民國九十一年十二月十九日第一審判決（起訴案號：臺灣嘉義地方法院檢察署九十一
年度偵緝字第二九九號），提起上訴，本院判決如左：
      主      文
上訴駁回。
      事      實
一、甲○○因兼開計程車為業，進而認識經常搭其車前往就醫之重度肢障者乙○○，
    竟基於意圖為自己不法所有之概括犯意，明知自己無償債能力且無清償意願：（
    一）先於民國（下同）八十九年十二月間，在嘉義縣布袋鎮○○路一二０巷四弄
    十四號乙○○住處，向乙○○佯稱其很可憐、沒錢買車將無法工作，欲借款新台
    幣（下同）十萬元買車，三個月後再還錢云云，致乙○○因而陷於錯誤，轉向姚
    麗卿商得借款十萬元，經姚麗卿預扣利息後實際交付乙○○現金九萬二千五百元
    ，乙○○再將該款轉交予甲○○，嗣於九十年三月三十一日清償期屆至，甲○○
    乃持發票人為甲○○、票號為ＡＢ0000000號、面額十萬元、發票日為九
    十年六月三十日、付款人為亞太商業銀行新營分行之支票一紙（下稱系爭十萬元
    支票）交付與乙○○作為上開借款之清償，乙○○持該支票轉交與姚麗卿時，姚
    麗卿則要求應在支票上背書，經乙○○轉知甲○○後，甲○○竟未經王瑞生之授
    權而偽造「王瑞生」之署名一枚在該支票背面為背書，再將背書之支票交付與乙
    ○○轉交與姚麗卿，加以行使，足以生損害於王瑞生、姚麗卿、乙○○；（二）
    甲○○又於九十年五月二十五日，仍基於同一為自己不法所有之概括犯意，在甲
    ○○位於嘉義縣布袋鎮○○路三十九號之住處，向乙○○又佯稱尚須借錢，一個
    月後還，乙○○又誤信為真而交付現金二萬元，甲○○則交付乙○○一紙發票人
    為甲○○、付款人為亞太商業銀行新營分行、發票日為九十年六月二十五日、面
    額二萬元、票號為ＡＢ0000000號之支票一紙（下稱系爭二萬元支票）；
    嗣經提示上開二紙支票，均遭退票，甲○○又拒絕還款，乙○○始知受騙。
二、案經告訴人乙○○訴請台灣嘉義地方法院檢察署檢察官偵查起訴。
      理      由
一、訊據被告甲○○對於前揭時、地簽發系爭十萬元、二萬元支票與告訴人乙○○，
    且在系爭十萬元支票背面逕自為「王瑞生」之背書等情，坦承不諱，惟否認有詐
    欺、偽造文書等犯行，辯稱：伊係因生意失敗方無力還錢，而其在系爭十萬元支
    票上簽「王瑞生」署名一事，事後有告知王瑞生云云置辯。
二、經查：右開事實業據告訴人乙○○於偵查中指訴甚詳（見發查卷第十一頁背面、
    第十二頁正面，偵查卷第十四頁正面、背面、第十五頁正面），且檢察官於偵查
    中傳訊王瑞生到庭亦明確證稱：「（問：面額十萬元支票一紙上之背書「王瑞生
    」是否你簽名的？）不是我簽名的，我也沒有同意他背書簽名，是他偽造我的名
    字，事後他也沒有跟我說過，是地檢署通知我之後才知道這件事。」（見偵查卷
    第十四頁正面、背面）；而被告自九十年一月三十一日起迄上開支票跳票時止（
    九十年七月十日），其所簽發之支票共有高達十一次之退票紀錄（時間分別為九
    十年一月三十一日、同年二月二十一日、同年三月一日、同年五月二十一日、同
    年六月一日、同年六月四日、同年六月十三日、同年六月二十七日、同年七月二
    日三紙等），並於九十年六月二十七日被金融業者列為拒絕往來戶一情，有被告
    之「票據信用資訊查詢明細表」附於發查卷可查（見發查卷第十九頁正面、第二
    十頁正面），顯見被告向告訴人借款之際，已陷於無清償能力之狀況，竟仍簽發
    無支付可能之支票向告訴人借款，且又未經王瑞生同意而偽造背書在支票上，足
    認被告向告訴人借款之時，自始即無清償之意思，而有為自己不法所有之意圖，
    並為詐術之行使，且被告偽造王瑞生名義為背書而持之加以行使，顯足生損害於
    王瑞生、姚麗卿及告訴人乙○○；此外，復有系爭十萬元支票一紙、系爭二萬元
    支票一紙及該退票理由單影本各二紙、被告之亞太商業銀行存款對帳單在卷可稽
    ，被告詐欺及行使偽造私文書之犯行，事證已臻明確，被告所辯均不足採，其犯
    行堪以認定。
三、按支票背面之背書，為票據法所規定之私文書，非有價證券之一部，核被告前開
    未經王瑞生同意而在支票上背書而持以行使之行為係犯刑法第二百十條、第二百
    十六條之行使偽造私文書罪，又偽造署押行為為偽造私文書之階段行為，偽造私
    文書之低度行為為高度之行使行為所吸收，均不另論偽造署押、偽造私文書罪；
    而被告向告訴人詐借款項之行為，係犯刑法第三百三十九條第一項之詐欺取財罪
    。而被告先後二次詐騙借款之犯行，時間緊接，手法相同，觸犯構成要件相同之
    罪，顯係基於概括犯意為之，為連續犯，依刑法第五十六條規定，論以一罪並加
    重其刑；又被告所犯上開連續詐欺取財、行使偽造私文書二罪間，有方法目的之
    牽連關係，應依刑法第五十五條後段之規定，從一重之行使偽造私文書罪處斷。
四、原審爰依刑事訴訟法第二百九十九條第一項前段，刑法第五十六條、第五十五條
    、第三百三十九條第一項、第二百十條、第二百十六條，刑法第四十條第一項前
    段，罰金罰鍰提高標準條例第一條前段、第二條，並審酌被告犯罪之動機、目的
    、手段，及其品性、生活狀況、智識程度、犯罪所生之損害，及犯罪後態度等一
    切情狀，量處被告有期徒刑六月，如易科罰金，以三百元折算一日，並依刑法第
    二百十九條，將被告在「發票人為甲○○、付款人為亞太商業銀行新營分行、發
    票日為民國九十年六月三十日、面額為新台幣拾萬元、票號為ＡＢ000000
    0號」之支票壹紙上所偽造之「王瑞生」署押一枚宣告沒收。本院經核其認事用
    法，均無不當，量刑亦稱妥適，公訴人循告訴人之請求上訴意旨指摘原判決論罪
    錯誤及量刑太輕等語，難認有理由，應予駁回。
據上論結，應依刑事訴訟法第三百六十八條，判決如主文。
本案經檢察官李傳來到庭執行職務。
中    華    民    國      九十二      年      三      月      二十六    日
                                  臺灣高等法院臺南分院刑事第六庭
                                      審判長法官  楊    明    章
                                            法官  戴    勝    利
                                            法官  顏    基    典
右正本證明與原本無異。
如不服本判決，應於判決送達後十日內向本院提出上訴狀，其未敘述理由者並應於提
出上訴狀後十日內向本院補提理由書（應附繕本)。
                                      法院書記官  呂    嘉    文
中    華    民    國      九十二      年      三      月      二十七    日
附錄法條：
刑法第二百十條：
偽造、變造私文書，足以生損害於公眾或他人者，處五年以下有期徒刑。
刑法第二百十六條：
行使第二百十條至第二百十五條之文書者，依偽造、變造文書或登載不實事項或使登
載不實事項之規定處斷。
刑法第二百十九條：
偽造之印章、印文或署押，不問屬於犯人與否，沒收之。
刑法第三百三十九條第一項：
意圖為自己或第三人不法之所有，以詐術使人將本人或第三人之物交付者，處五年以
下有期徒刑、拘役或科或併科一千元以下罰金。


司法院資訊處製作；財團法人民間司法改革基金會備份。
